【裁判字號】    99,交聲,23
【裁判日期】    990128
【裁判案由】    聲明異議
【裁判全文】
臺灣臺南地方法院交通事件裁定          99年度交聲字第23號
移送機關    交通部公路總局嘉義區監理所麻豆監理站
異議人即
受處分人    甲○○
上列異議人即受處分人因違反道路交通管理處罰條例案件，對於
交通部公路總局嘉義區監理所麻豆監理站98年12月31日所為之裁
決處分（處分案號：麻監裁罰字第裁75-BC0000000號）聲明異議
，本院裁定如下：
    主    文
異議駁回。
    理    由
一、原處分意旨略以：異議人即受處分人甲○○（下稱異議人）
    駕駛車牌號碼N8-3702號自用小客車，於民國98年11月21日
    11時20分許，行經高雄市○○路與自由路交岔路口時，因闖
    紅燈，經高雄市政府警察局交通警察大隊員警製單逕行舉發
    ，嗣經移送機關即交通部公路總局嘉義區監理所麻豆監理站
    （下稱原處分機關）以其違規事證明確，依道路交通管理處
    罰條例第53條第1項、第63條第1項第3款（原處分漏載第1項
    第3款）及違反道路交通管理事件統一裁罰基準表之規定，
    裁處異議人罰鍰新臺幣（下同）2,700元，並記違規點數3點
    等語。
二、聲明異議意旨略以：異議人當時遇紅燈緊急煞車，以致前輪
    超出白線，異議人因住於鄉村，對高雄大都會區○○路況不
    熟，並無意闖紅燈，且現失業中，經濟困難，實無法負擔本
    件罰鍰，為此聲明異議，請求撤銷原處分等語。
三、按汽車駕駛人，行經有燈光號誌管制之交岔路口闖紅燈者，
    處1,800元以上5,400元以下罰鍰，並記違規點數3點，道路
    交通管理處罰條例第53條第1項及第63條第1項第3款分別定
    有明文。又按汽車行駛至交岔路口，其行進、轉彎，應遵守
    燈光號誌；車輛面對圓形紅燈表示禁止通行，不得超越停止
    線或進入路口，道路交通安全規則第102條第1項第1款、道
    路交通標誌標線號誌設置規則第206條第5款亦分別定有明文
    。而關於「闖紅燈」之認定，於無繪設路口範圍者：以車輛
    無視於紅燈警示，而有穿越路口之企圖，其車身並已伸越停
    止線並足以妨害其他方向人（若有行人穿越道）、車通行者
    ，亦以闖紅燈論處；若僅車身伸越停止線則以不遵守標線指
    示視之，業經交通部82年4月22日以交路（82）字第009811
    號函釋甚明。是汽車駕駛人於行經設有行車管制號誌及停止
    線之路口而有超越停止線之情形，自應視該車輛超越停止線
    時之速度、超越之距離、紅燈亮起之時間及有無妨礙他人通
    行等各項因素，綜合判斷駕駛人是否有超越停止線或進入路
    口之情事而違反紅燈號誌設置目的。
四、經查：
  (一)異議人於前開時間駕駛車號N8-3702號自用小客車經過上揭
    地點時，因在該處路口闖紅燈，經高雄市政府警察局交通警
    察大隊員警製單逕行舉發，嗣經原處分機關以其違規事證明
    確，裁處如上述裁罰等情，有高雄市政府警察局98年12月8
    日高市警交相字第BC0000000號舉發違反道路交通管理事件
    通知單、原處分機關98年12月31日麻監裁罰字第裁75-BC000
    0000號裁決書各1份及採證照片2幀在卷可稽。
  (二)異議人雖稱其係前輪超越白線，而否認有闖紅燈之行為，然
    觀諸卷附高雄市政府警察局交通警察大隊檢送之本件違規採
    證照片2幀所示，第1張照片顯示時間11時20分8秒時，紅燈
    已亮起，異議人所駕駛之汽車車身前輪已越過停止線，後輪
    壓在停止線上；而第2張照片顯示時間11時20分9秒時，號誌
    燈仍為紅燈，異議人所駕駛之上開汽車，前、後車輪在越過
    停止線後，仍繼續越過行人穿越道，並將車身駛進交岔路口
    範圍，此舉顯然已妨礙其左側方向之人車通行，至為明確。
    是異議人所辯，顯不足採。依前開說明，異議人所駕駛車輛
    確有闖越紅燈之違規行為，堪可認定。
  (三)至異議人另稱其住於鄉下，對都會區○○○路況較不熟悉等
    語；然異議人為持有駕駛執照之人，對於交通安全規則之相
    關規定，應有所知悉，無論其係住於鄉村或都市區，均應加
    以遵守，且異議人既對高雄市之路況不熟悉，則其於該地區
    駕駛汽車時，即應更為注意勿有違規行為，是異議人主張對
    路況不熟，而欲解免違規行為之罰則，實無可採。
  (四)另異議人稱其失業無力繳納罰單等語，查異議人之經濟狀況
    如何並非法院審酌異議有無理由之事項，亦無從據為免罰之
    理由，倘異議人因經濟狀況困難無法一次完納罰鍰，得依違
    反道路交通管理事件統一裁罰基準及處理細則之規定，向原
    處分機關敘明理由申請分期繳納，附此敘明。
  (五)綜上所述，異議人於前揭時地有駕車闖紅燈之違規事實，既
    經認定，原處分機關以異議人違反道路交通管理處罰條例第
    53條第1項、第63條第1項第3款（原處分漏載第1項第3款）
    及違反道路交通管理事件統一裁罰基準表之相關內容之規定
    ，裁處異議人罰鍰2,700元，並記違規點數3點之處分，於法
    核無不當，本件異議人之異議為無理由，應予駁回。
五、據上論結，應依道路交通管理處罰條例第87條第2項、道路
    交通案件處理辦法第19條，裁定如主文。
中    華    民    國    99    年    1     月    28    日
                      交通法庭  法  官 張家瑛
以上正本證明與原本無異。
如不服本裁定，應於收受送達後5日內向本院提出抗告狀。（應
附繕本）
                                書記官 李淑惠
中    華    民    國    99    年    1     月    29    日


司法院資訊處製作；財團法人民間司法改革基金會備份。
